臺灣臺北地方法院刑事判決　　　　　　100年度審易字第573號
公　訴　人　臺灣臺北地方法院檢察署檢察官
被　　　告　陳明偉
上列被告因違反毒品危害防制條例案件，經檢察官提起公訴（10
0年度偵字第21171號），本院判決如下：
    主  文
陳明偉持有第三級毒品純質淨重二十公克以上，處有期徒刑陸月
，如易科罰金，以新臺幣壹仟元折算壹日。扣案如附表所示之物
均沒收。
    事  實
一、陳明偉明知愷他命（Ketamine）、硝甲西泮（Nimetazepam
    ）、氟硝西泮（Flunitrazepam）均屬毒品危害防制條例第2
    條第2項第3款所明定之第三級毒品，不得非法持有達純質淨
    重20公克以上，竟基於持有第三級毒品之犯意，於民國100
    年1月18日17時至18時許，以新臺幣（下同）1 萬5千元之代
    價，向真實姓名、年籍不詳、綽號「阿川」之成年男子購入
    第三級毒品愷他命40公克（純質淨重至少29.0315公克），
    並同時取得「阿川」免費贈送含第三級毒品硝甲西泮及氟硝
    西泮之錠劑及碎塊（如附表編號一、二所示之物）而持有之
    ，陳明偉除施用部分愷他命外，並將上開物品置放於其所租
    賃、車牌號碼7136-EW號之自用小客車中。嗣於100年1月19
    日凌晨2時許，因陳明偉將其所租賃之上開自用小客車違規
    停放於臺北市○○區○○路375號前，為警臨檢查獲，並同
    時扣得含硝甲西泮成分之橘色圓形錠劑2粒（淨重0.404公克
    、驗餘淨重0.3498公克）、含氟硝西泮成分之白色圓形錠劑
    及碎塊1袋（淨重0.781公克、驗餘淨重0.7427公克）、含愷
    他命成分之米白色結晶2袋（淨重25.722公克、驗餘淨重25.
    5943公克、純質淨重20.9377公克）、含愷他命成分之白色
    結晶2袋（淨重9.624公克、驗餘淨重9.4426公克、純質淨重
    8.0938公克），始知上情。
二、案經臺北市政府警察局中山分局報告臺灣臺北地方法院檢察
    署檢察官偵查起訴。
    理  由
一、按被告以外之人於審判外之言詞或書面陳述，除法律有規定
    者外，不得作為證據，刑事訴訟法第159條第1項定有明文；
    復按被告以外之人於偵查中向檢察官所為之陳述，除顯有不
    可信之情況者外，得為證據，同法第159條之1第2項亦有規
    定；再按被告以外之人於審判外之陳述，雖不符前4條之規
    定，而經當事人於審判程序同意作為證據，法院審酌該言詞
    陳述或書面陳述作成時之情況，認為適當者，亦得為證據；
    當事人、代理人或辯護人於法院調查證據時，知有第159條
    第1項不得為證據之情形，而未於言詞辯論終結前聲明異議
    者，視為有前項之同意；同法第159條之5規定甚明。本案所
    據以認定被告陳明偉犯罪事實之證據，其中部分屬於傳聞證
    據，除證人游昌諺於偵查中向檢察官所為之陳述，業經具結
    且無顯不可信之情形存在，依刑事訴訟法第159條之1第2項
    規定，自具備證據能力外；其餘傳聞證據，因被告及公訴人
    於本院言詞辯論終結前，均未對於證據能力聲明異議，依刑
    事訴訟法第159條之5規定，視為同意上開證據具備證據能力
    ，本院認亦無違法或不當之情況，是該傳聞證據均具備證據
    能力，合先敘明。
二、前揭犯罪事實，業據被告陳明偉於警詢、檢察官訊問及本院
    審理時均坦承不諱，核與證人游昌諺於檢察官訊問時證述情
    節相符，並有如附表所示之扣案物品可證。又被告為警扣得
    如附表編號一、二、三、五所示之物品，經分別送交通部民
    用航空局航空醫務中心以氣相層析質譜儀法檢驗結果，其中
    如附表編號三、五所示物品確檢出愷他命成分（驗前純質淨
    重共計29.0315公克，其中附表編號三所示之物淨重25.722
    公克，純度81.4%，驗前純質淨重20.9377公克，驗餘淨重
    25.5943公克；附表編號五所示之物淨重9.624公克，純度
    84.1%，驗前純質淨重8.0938公克，驗餘淨重9.4426公克）
    ，如附表編號一所示物品確含硝甲西泮成分（淨重0.404公
    克，取樣0.0542公克鑑驗，驗餘淨重0.3498公克），如附表
    編號二所示物品確檢出氟硝西泮成分（淨重0.781公克，取
    樣0.0383公克鑑驗，驗餘淨重0.7427公克），此有交通部民
    用航空局航空醫務中心100年1月31日航藥鑑字第1000381號
    、100年2月9日航藥鑑字第0000000號、第0000000Q號毒品鑑
    定書各1紙在卷可證（見偵查卷第64頁至第64頁反面、第80
    頁至第81頁）；足證被告之任意性自白核與事實相符，堪以
    採信。綜上，本件事證明確，被告犯行堪以認定，應依法論
    科。
三、論罪科刑部分：
  (一)按愷他命、氟硝西泮及硝甲西泮均係毒品危害防制條例第2
    條第2項第3款所規範之第三級毒品，被告陳明偉持有純質淨
    重29.0315公克以上之愷他命、淨重0.404公克之硝甲西泮及
    淨重0.781公克之氟硝西泮，合計已達同條例第11條第5項所
    定純質淨重20公克以上，故核被告所為，係犯毒品危害防制
    條例第11條第5項之持有第三級毒品純質淨重20公克以上罪
    。爰審酌被告持有毒品之數量非微，助長毒品流通，影響社
    會秩序，所為實屬非是，惟考量終究及時為警查獲，未造成
    其他毒害之蔓延，暨其素行、生活狀況、犯罪之動機、目的
    、手段、於本件犯罪後尚能坦承犯行，態度良好等一切情狀
    ，量處如主文所示之刑，並諭知易科罰金之折算標準。
  (二)次按毒品危害防制條例第18條第1項前段之規定，應予沒收
    銷燬之毒品，以經查獲之第一、二級毒品為限。再毒品依其
    成癮性、濫用性及對社會危害性，共分為4級，施用或持有
    第三、四級毒品，因其可罰性較低，該條例除就持有第三、
    四級毒品純質淨重20公克以上設有處罰規定外，未另設處罰
    之規定，然鑑於第三、四級毒品均係管制藥品，特於同條例
    第11條之1明定無正當理由，不得擅自持有；第18條第1項後
    段復規定查獲之第三、四級毒品，無正當理由而擅自持有者
    ，均沒入銷燬之，從而，依同條例第18條第1項後段應沒入
    銷燬之毒品，專指查獲施用或持有之第三、四級毒品，但不
    構成犯罪行為者而言，如持有第三級毒品純質淨重20公克以
    上者，既屬同條例相關法條明文規定處罰之犯罪行為，即非
    該條項應依行政程序沒入銷燬之範圍，而同條例對於犯持有
    第三級毒品純質淨重20公克以上罪所查獲之毒品之沒收，並
    無特別規定，但該行為既已構成犯罪，則該毒品即屬不受法
    律保護之違禁物，自應回歸刑法之適用，依刑法第38條第1
    項第1款之規定沒收之（最高法院96年度台上字第884號、99
    年度台上字第338號等判決意旨參照）。查扣案如附表編號
    一、二、三、五所示之物品，係被告犯本案之罪而查獲之第
    三級毒品，依上述說明，為違禁物，均應依刑法第38條第1
    項第1款規定予以沒收。至因鑑驗所需取樣之部分，業已鑑
    析用罄，毋庸為沒收之諭知。又如附表編號四、六所示之物
    品，有防止毒品裸露、逸出及潮濕之功用，並便於分裝、攜
    帶毒品，均為被告所有，業據其供陳在卷，係被告非法持有
    第三級毒品所用之物，爰均依刑法第38條第1項第2款之規定
    併予宣告沒收。
據上論斷，應依刑事訴訟法第284條之1、第299條第1項前段，毒
品危害防制條例第11條第5項，刑法第11條前段、第41條第1項前
段、第38條第1項第1款、第2款，判決如主文。
本案經檢察官鄭堤升到庭執行職務。
中    華    民    國   100    年    12    月    22    日
                  刑事第二十一庭法  官  劉素如
上正本證明與原本無異。
如不服本判決應於收受送達後10日內向本院提出上訴書狀，並應
敘述具體理由；其未敘述上訴理由者，應於上訴期間屆滿後20日
內向本院補提理由書（均須按他造當事人之人數附繕本）「切勿
逕送上級法院」。
                                書記官  陳育君
中    華    民    國   100    年    12    月    22    日
附錄本案論罪法條：
毒品危害防制條例第11條
持有第一級毒品者，處3 年以下有期徒刑、拘役或新臺幣5 萬元
以下罰金。
持有第二級毒品者，處2 年以下有期徒刑、拘役或新臺幣3 萬元
以下罰金。
持有第一級毒品純質淨重十公克以上者，處1 年以上7 年以下有
期徒刑，得併科新臺幣1 百萬元以下罰金。
持有第二級毒品純質淨重二十公克以上者，處6 月以上5 年以下
有期徒刑，得併科新臺幣70萬元以下罰金。
持有第三級毒品純質淨重二十公克以上者，處3 年以下有期徒刑
，得併科新臺幣30萬元以下罰金。
持有第四級毒品純質淨重二十公克以上者，處1 年以下有期徒刑
，得併科新臺幣10萬元以下罰金。
持有專供製造或施用第一級、第二級毒品之器具者，處1 年以下
有期徒刑、拘役或新臺幣1萬元以下罰金。
附表：
┌──┬─────────┬─────────────┬────────┐
│編號│    物品名稱      │      數 量               │    檢出成分    │
├──┼─────────┼─────────────┼────────┤
│ 一 │橘色圓形錠劑      │2粒（驗餘淨重0.3498公克） │檢出硝甲西泮成分│
├──┼─────────┼─────────────┼────────┤
│ 二 │白色圓形錠劑及碎塊│1袋（驗餘淨重0.7427公克） │檢出氟硝西泮成分│
├──┼─────────┼─────────────┼────────┤
│ 三 │米白色結晶        │2袋（驗餘淨重25.5943公克，│檢出愷他命成分  │
│    │                  │純質淨重20.9377公克）     │                │
├──┼─────────┼─────────────┼────────┤
│ 四 │包裝上開米白色結晶│2個                       │                │
│    │之空包裝袋        │                          │                │
├──┼─────────┼─────────────┼────────┤
│ 五 │白色結晶          │2袋（驗餘淨重9.4426公克， │檢出愷他命成分  │
│    │                  │純質淨重8.0938公克）      │                │
├──┼─────────┼─────────────┼────────┤
│ 六 │包裝上開白色結晶之│2個                       │                │
│    │空包裝袋          │                          │                │
└──┴─────────┴─────────────┴────────┘